臺灣苗栗地方法院民事簡易判決
110年度苗簡字第264號
原      告  中華民國洪姓宗親會

法定代理人  洪輝雄  
訴訟代理人  蕭榮    

被      告  范定銘⒈
            范定棟⒉
            洪信昌⒊

            陳苗清⒋

            范民龍⒌


            羅龍一⒍
            林吉雄⒎

            林明陽⒏

            林國雄⒐

            林秋陽⒑

            范清陽⒒

            范燕春（即范風之繼承人）⒓    


            李范碧雲（即范風之繼承人）⒔  


            范碧珠（即范風之繼承人）⒕    

            范仔池（即范風之繼承人）⒖    

            范燕華（即范風之繼承人）⒗    

            范連合（即范風之繼承人）⒘

            范燕秋（即范風之繼承人）⒙  


            范明玉（即范風之繼承人）⒚    


            范阿巡（即范風之繼承人）⒛    


            范連昌（即范風之繼承人）    


            范連宗（即范風之繼承人）    


            林范銀員（即范風之繼承人）  

            范銀鑾（即范風之繼承人）    


            范銀珠（即范風之繼承人）    


            范碧蓮（即范風之繼承人）    


            蘇倍毅（即范風之繼承人）    


            蘇家賢（即范風之繼承人）    

            蘇壬妤（即范風之繼承人）    


            蘇文義（即范風之繼承人）    

            古淑惠（即范風之繼承人）    

            蘇沛瑜即蘇涵勤（即范風之繼承人）

            蘇靜玉（即范風之繼承人）    


            蘇文城（即范風之繼承人）    


            羅蘇英（即范風之繼承人）    

            蘇月英（即范風之繼承人）    


            蘇阿宇（即范風之繼承人）    


            謝慧貞（即范風之繼承人）    

            蘇國裕（即范風之繼承人）    

            蘇國珍（即范風之繼承人）    


            蘇玉芬（即范風之繼承人）    


            張弘明（即范風之繼承人）    

            張秀松（即范風之繼承人）    

            李美姬（即范風之繼承人）    


            張照宗（即范風之繼承人）    

            張曉玲（即范風之繼承人）    

            張富雄（即范風之繼承人）    


            張聖昌（即范風之繼承人）    

            張仁義（即范風之繼承人）    

            陳張瑞惠（即范風之繼承人）  


            張淑雯（即范風之繼承人）    


            張淑晴（即范風之繼承人）    

            鍾偉倫（即范風之繼承人）    


            鍾偉鈞（即范風之繼承人）    

            鍾皓丞（即范風之繼承人）    

            鍾宜彤（即范風之繼承人）    


            張美麗（即范風之繼承人）    


            張秀華（即范風之繼承人）    


            葉銀珠 (范風之繼承人)


            范文雄 (范風之繼承人)


            范俊傑 (范風之繼承人)


            范麗如 (范風之繼承人)


            范麗梅 (范風之繼承人)
                      住彰化縣○○鎮○○里0鄰○○街00號                        
            林李阿桃（即林丁皓之繼承人）  


            林金明（即林丁皓之繼承人）    

            林金瀧（即林丁皓之繼承人）    

訴訟代理人  王淑華  
被      告  林金德（即林丁皓之繼承人）    


            林秀月（即林丁皓之繼承人）    


            林森田（即林丁皓之繼承人）    


            林秀嬌（即林丁皓之繼承人）    

            林森發（即林丁皓之繼承人）    

            吳政鴻（即林丁皓之繼承人）    


            吳松山（即林丁皓之繼承人）    

            吳坤奇（即林丁皓之繼承人）    

            吳羽婕（即林丁皓之繼承人）    

兼上二人
法定代理人  鍾海燕（即林丁皓之繼承人）

被      告  吳佑銘（即林丁皓之繼承人）


            吳昌敏（即林丁皓之繼承人）    

            李林桂香（即林丁皓之繼承人）  

            林桂霞（即林丁皓之繼承人）    


            林桂娥（即林丁皓之繼承人）    


            張維彤（即林丁皓之繼承人）


            范國評（即范新春之繼承人）    


            范子文（即范新春之繼承人）    


            范正宏（即范新春之繼承人）    

            范國棟（即范新春之繼承人）

            范慈婷（即范新春之繼承人）    


            范夜珍（即范新春之繼承人）    


上列當事人間請求分割共有物事件，本院於民國111年1月25日言
詞辯論終結，判決如下：
　　主  文
一、被告范燕春、李范碧雲、范碧珠、范仔池、范燕華、范燕秋
    、范明玉、范阿巡、范連昌、范連宗、范連合、林范銀員、
    范銀鑾、范銀珠、范碧蓮、蘇倍毅、蘇家賢、蘇壬妤、蘇文
    義、古淑惠、蘇涵勤、蘇靜玉、蘇文城、羅蘇英、蘇月英、
    蘇阿宇、謝慧貞、蘇國裕、蘇國珍、蘇玉芬、張弘明、張秀
    松、李美姬、張照宗、張曉玲、張富雄、張聖昌、張仁義、
    陳張瑞惠、張淑雯、張淑晴、鍾偉倫、鍾偉鈞、鍾皓丞、鍾
    宜彤、張美麗、張秀華、葉銀珠、范文雄、范俊傑、范麗如
    、范麗梅應就被繼承人范風所有坐落苗栗縣○○鎮○○段000 地
    號土地，面積449.48平方公尺，應有部分24分之4辦理繼承
    登記。
二、被告林李阿桃、林金明、林金瀧、林金德、林秀月、林森田
    、林秀嬌、林森發、吳政鴻、吳松山、吳坤奇、吳羽婕、吳
    佑銘、吳昌敏、李林桂香、林桂霞、林桂娥、張維彤、鍾海
    燕應就被繼承人林丁皓所有坐落苗栗縣○○鎮○○段000 地號土
    地，面積449.48平方公尺，應有部分12分之1辦理繼承登記
    。
三、被告范國評、范子文、范正宏、范慈婷、范國棟、范夜珍應
    就被繼承人范新春所有坐落苗栗縣○○鎮○○段000 地號土地，
    面積449.48平方公尺，應有部分24分之4辦理繼承登記。
四、兩造共有坐苗栗縣○○鎮○○段000 地號土地，面積449.48平方
    公尺，分割如附件附圖110 年9 月29日苗栗縣通霄地政事務
    所土地複丈成果圖所示，編號A 部分面積（146.08平方公尺
    ）由原告單獨取得，編號B 部分（面積303.4 平方公尺）由
    被告依附表二「分割後維持分別共有之應有部分比例」欄所
    示比例維持共有。
五、訴訟費用由兩造按附表一「訴訟費用負擔比例欄」所示比例
    負擔。
    事實及理由
壹、程序方面
一、按訴訟繫屬中為訴訟標的之法律關係，雖移轉於第三人，於
    訴訟無影響；前項情形，第三人如經兩造同意，得聲請代當
    事人承當訴訟；僅他造不同意者，移轉之當事人或第三人得
    聲請法院以裁定許第三人承當訴訟，民事訴訟法第254條第1
    、2項定有明文。本件原告於民國110年3月23日起訴請求分
    割兩造共有坐落苗栗縣○○鎮○○段000 地號土地（下稱系爭土
    地），系爭土地之原共有人即被告洪勤崇於訴訟繫屬中之11
    0年9月27日將其應有部分1/32以贈與為原因移轉登記予原告
    ，此有系爭土地地籍異動索引在卷可憑（見本院卷㈡第271頁
    ），依前揭規定，第三人即原告於110年12月16日本院言詞
    辯論程序中聲請承當訴訟（見本院卷㈡第407頁），未獲被告
    全體同意，前經本院於111年1月14日裁定准由原告為洪勤崇
    之承當訴訟人。
二、次按當事人死亡者，訴訟程序在有繼承人、遺產管理人或其
    他依法令應續行訴訟之人承受其訴訟以前當然停止；前開承
    受訴訟人於得為承受時，應即為承受之聲明，他造當事人，
    亦得聲明承受訴訟，民事訴訟法第168 條、第175 條分別定
    有明文。本件被告范連川（即系爭土地共有人范風之繼承人
    ）於110年9月21日訴訟繫屬中死亡，而被告葉銀珠、范文雄
    、范俊傑、范麗如、范麗梅（下稱葉銀珠等5人）為其繼承
    人，有除戶謄本及戶籍謄本、繼承系統表在卷可憑（見本院
    卷㈡第379至393頁），經原告具狀聲請葉銀珠等5人承受訴訟
    （見本院卷㈡第365、408頁），核無不合，應予准許。
三、本件被告經合法通知，未於言詞辯論期日到場，核均無民事
    訴訟法第386條各款所列情形，爰依原告之聲請，由其一造
    辯論而為判決。
貳、實體方面
一、原告主張：系爭土地為兩造所共有，應有部分如附表一「應
    有部分」欄所示，兩造就系爭土地並無不分割之約定，且依
    其使用目的，亦無不能分割之情形，因兩造就分割方法無法
    達成協議，爰依民法第823 條、第824 條規定，請求為系爭
    土地之分割。又其中共有人范風、林丁皓、范新春均已死亡
    ，被告范燕春、李范碧雲、范碧珠、范仔池、范燕華、范燕
    秋、范明玉、范阿巡、范連昌、范連宗、范連合、林范銀員
    、范銀鑾、范銀珠、范碧蓮、蘇倍毅、蘇家賢、蘇壬妤、蘇
    文義、古淑惠、蘇涵勤、蘇靜玉、蘇文城、羅蘇英、蘇月英
    、蘇阿宇、謝慧貞、蘇國裕、蘇國珍、蘇玉芬、張弘明、張
    秀松、李美姬、張照宗、張曉玲、張富雄、張聖昌、張仁義
    、陳張瑞惠、張淑雯、張淑晴、鍾偉倫、鍾偉鈞、鍾皓丞、
    鍾宜彤、張美麗、張秀華、葉銀珠、范文雄、范俊傑、范麗
    如、范麗梅（下稱范燕春等52人）為范風之法定繼承人；被
    告林李阿桃、林金明、林金瀧、林金德、林秀月、林森田、
    林秀嬌、林森發、吳政鴻、吳松山、吳坤奇、吳羽婕、吳佑
    銘、吳昌敏、李林桂香、林桂霞、林桂娥、張維彤、鍾海燕
    （下稱林李阿桃等19人）為林丁皓之法定繼承人；被告范國
    評、范子文、范正宏、范慈婷、范國棟、范夜珍（下稱范國
    評等6人）為范新春之法定繼承人，惟渠等迄未辦理繼承登
    記，應辦理繼承登記。而系爭土地之分割方案，應依110 年
    9 月29日苗栗縣通霄地政事務所土地複丈成果圖（下稱附圖
    ）所示，編號A 部分面積146.08平方公尺由原告單獨取得，
    編號B 部分面積303.4 平方公尺由被告維持共有，為適當之
    分割方案等語。並聲明：如主文第1至4項所示。
二、被告則以：
　㈠被告林金瀧陳以：同意原告分割方案。
　㈡其餘被告均未於言詞辯論期日到場，亦未提出準備書狀作何
    聲明或陳述。
三、得心證之理由：
　㈠按因繼承、強制執行、徵收、法院之判決或其他非因法律行
    為，於登記前已取得不動產物權者，應經登記，始得處分其
    物權，民法第759 條定有明文。因分割共有物之判決，其目
    的在消滅原有之共有關係，使原共有人得單獨取得共有物特
    定部分之所有權，既涉及所有權之變動與應有部分之交換，
    即屬處分行為之性質，自以共有人取得處分權為必要。又按
    共有之不動產之共有人中一人死亡，他共有人請求分割共有
    物時，為求訴訟之經濟起見，可許原告就請求繼承登記及分
    割共有物之訴合併提起，即以一訴請求該死亡之共有人之繼
    承人辦理繼承登記並請求該繼承人於辦理繼承登記後，與原
    告及其餘共有人分割共有之不動產（最高法院70年第2 次民
    事庭會議決議參照）。經查，系爭土地之原共有人范風、林
    丁皓、范新春均已於起訴前死亡，而范燕春等52人為范風之
    法定繼承人、林李阿桃等19人為林丁皓之法定繼承人、范國
    評等6人為范新春之法定繼承人，迄未辦理繼承登記等節，
    業據原告提出除戶謄本、全戶手抄本、繼承系統表、全體繼
    承人之戶籍謄本等件為證（見本院卷㈠第139至447頁、卷㈡第
    381至393頁）。又范燕春等52人、林李阿桃等19人、范國評
    等6人未拋棄繼承，均依其應繼分繼承范風、林丁皓、范新
    春就系爭土地之應有部分，依上所述，須先辦理繼承登記方
    得處分，故原告請求如主文第1至3 項所示之范燕春等52人
    、林李阿桃等19人、范國評等6人各對被繼承人范風、林丁
    皓、范新春所遺留屬遺產之系爭土地應有部分辦理繼承登記
    ，為有理由，應予准許。
　㈡次按各共有人，除法令另有規定外，得隨時請求分割共有物
    ，但因物之使用目的不能分割或契約訂有不分割之期限者，
    不在此限。又分割之方法不能協議決定者，法院得因任何共
    有人之請求，為分割共有物之裁判，民法第823 條第1 項、
    第824 條第2 項前段分別定有明文。本件原告主張系爭土地
    均為兩造所共有，且無因使用目的不能分割之情事，又未定
    有不分割之協議，然兩造迄今就系爭土地之分割方法仍無法
    達成協議等情，業據其提出系爭土地登記第一類謄本、地籍
    圖附卷可憑（見本院卷㈠第35、95至109頁），並據到庭被告
    林金瀧所不爭執（見本院卷㈡第409頁），另其餘被告已於相
    當時期受合法通知而未於言詞辯論期日到場，亦未提出書狀
    作何聲明或陳述，依民事訴訟法第280條第3項準用第1項規
    定，視同自認。是以，原告訴請裁判分割系爭土地，自屬有
    據。
　㈢再按分割之方法不能協議決定，或於協議決定後因消滅時效
    完成經共有人拒絕履行者，法院得因任何共有人之請求，命
    為下列之分配：一、以原物分配於各共有人。但各共有人均
    受原物之分配顯有困難者，得將原物分配於部分共有人。二
    、原物分配顯有困難時，得變賣共有物，以價金分配於各共
    有人；或以原物之一部分分配於各共有人，他部分變賣，以
    價金分配於各共有人，民法第824條第2項定有明文。又裁判
    分割共有物，屬形成判決，法院定共有物之分割方法，固應
    斟酌當事人之聲明、共有物之性質、經濟效用及全體共有人
    之利益等，而本其自由裁量權為公平合理之分配，但並不受
    當事人聲明、主張或分管約定之拘束（最高法院93年度台上
    字第1797號判決意旨參照）。是法院為裁判分割時，需衡酌
    共有物之性質、價格、經濟效用及公共利益、全體或多數共
    有人利益等因素，並兼顧公平之原則。按以原物為分配時，
    因共有人之利益或其他必要情形，得就共有物之一部分仍維
    持共有，民法第824 條第4 項定有明文，賦予法院得對該部
    分仍維持共有之權限，以符實際並得彈性運用（最高法院10
    2年度台上字第1336號判決意旨參照）。經查，系爭土地為
    交通用地，西邊鄰大馬路即中山路，坐落土地最南側為空地
    ，往北則坐落三層樓水泥磚造、頂樓為鐵皮加蓋之建物（門
    牌號碼為通霄鎮通灣168號）如附圖建物1所示，目前為范風
    之繼承人所使用，坐落土地北側有一倒塌磚造建物如附圖建
    物2所示，再往北側則坐落一水泥磚造、瓦片屋頂建物如附
    圖建物3所示，該屋為被告范定棟親屬及被告范定銘居住使
    用等情，有系爭土地空照圖、本院勘驗筆錄、現場照片、苗
    栗縣通霄地政事務所土地複丈成果圖等在卷可參（見本院卷
    ㈡第33至39頁）。本院審酌如由原告分得附圖編號A部分（面
    積146.08平方公尺），係依其原應有部分換算之土地面積，
    且系爭土地均臨路，並無何依面積換算仍有價值不均之情形
    ，又附圖編號A部分其上並無何建物坐落，亦不致再生後續
    拆屋還地之糾紛；其餘土地部分即附圖編號B部分（面積303
    .4平方公尺），因被告人數眾多，若將其等就系爭土地之應
    有部分各自分配，其等可分得之範圍、面積顯然過小，將造
    成土地細分、零碎之結果，不利於系爭土地之經濟價值及利
    用，且附圖編號B部分土地上尚有數建物使用中，如強予分
    割除造成土地零碎，亦可能再生拆屋還地之糾紛，又如維持
    共有，尚可維持系爭土地現有之使用效益，無損於目前使用
    土地之共有人所得享有之土地使用權利，故由被告分得附圖
    編號B部分並依原應有部分比例維持共有關係，應屬必要，
    另被告林金瀧到庭表示同意原告之分割方案，其餘被告經本
    院合法通知均未到庭，亦未對原告主張之分割方法為反對之
    陳述，本院衡量上開各情，附圖編號B部分應由被告依原應
    有部分比例維持共有（如附表二所示），為較妥適之分割方
    案。從而，原告主張系爭土地分割方案為附圖編號A 部分（
    面積146.08平方公尺）由原告單獨取得，編號B 部分（面積
    303.4 平方公尺）由被告維持共有等情，與土地之使用效益
    、共有人之利害關係及全體利益無違，而為可採，爰判決如
    主文第4 項所示。
　㈣又按應有部分有抵押權或質權者，其權利不因共有物之分割
    而受影響。但權利人經共有人告知訴訟而未參加者，其權利
    移存於抵押人或出質人所分得之部分，民法第824條之1第2
    項第3款定有明文；而關於抵押權移存於抵押人所分得部分
    ，只要符合民法第824條之1第2項但書各款規定，應屬法律
    規定之法定效果，無庸當事人為任何聲明，縱有聲明，法院
    亦無庸於判決主文內諭知，僅於判決理由中說明已足（臺灣
    高等法院暨所屬法院98年法律座談會民事類提案第10號研討
    結果參照）。經查，訴外人即被告范定棟、范定銘父親范燈
    煌將其系爭土地應有部分12分之1設定抵押權予受告知訴訟
    人東元電機股份有限公司，然范燈煌死亡後系爭土地應有部
    分已於87年3月30日以繼承為原因移轉登記予范定棟、范定
    銘及訴外人范定祥，渠等分別取得系爭土地應有部分36分之
    1，又范定祥將其應有部分36分之1於87年9月25日以買賣為
    原因移轉登記予訴外人羅仁德，則羅仁德另於95年10月25日
    以贈與為原因移轉登記予被告羅龍一取得；另被告洪信昌將
    系爭土地應有部分設定抵押權予受告知訴訟人陳進德、范定
    銘亦將系爭土地應有部分設定最高限額抵押權予受告知訴訟
    人古義弘，此有系爭土地公務用謄本及地籍異動索引、系爭
    土地登記簿在卷可查（見本院卷㈠第477至481、517、537、5
    49頁；卷㈡109至113頁），然東元電機股份有限公司、陳進
    德、古義弘經本院依民事訴訟法第65條規定告知本件訴訟（
    見本院卷㈡第51至52頁），渠等迄本院言詞辯論終結前均未
    具狀參加本件訴訟，依上所述，上開抵押權於本件共有物裁
    判分割判決確定後，自應移存於抵押義務人即被告范定棟、
    范定銘、羅龍一、洪信昌分得之土地上，附此敘明。
四、末按因共有物分割、經界或其他性質上類似之事件涉訟，由
    敗訴當事人負擔訴訟費用顯失公平者，法院得酌量情形，命
    勝訴之當事人負擔其一部，民事訴訟法第80條之1定有明文
    。本件係因分割共有物事件涉訟，兩造之行為，均可認係按
    當時之訴訟程度為伸張或防禦權利所必要，故諭知由兩造按
    如附表一所示訴訟費用負擔比例分擔訴訟費用，較為公允，
    爰判決如主文第5項所示。
五、本件事證已臻明確，兩造其餘攻擊防禦方法及舉證，核與判
    決結果無影響，爰不一一論列，併此敘明。
六、訴訟費用負擔之依據：民事訴訟法第80條之1、第85條第2項
    。　　　　　
中　　華　　民　　國　　111 　年　　 1　　月　　27　　日
                  苗栗簡易庭  法　官　黃思惠
以上正本係照原本作成。　　　　　　　　　
如對本判決上訴，須於判決送達後20日內向本院提出上訴狀。如
委任律師提起上訴者，應一併繳納上訴審裁判費。
                              書記官  林翰章
中　　華　　民　　國　　111 　年　　1 　　月　　27　　日

附表一
苗栗縣○○鎮○○段000地號土地（使用地類別：交通用地、面積：449.48平方公尺）    編號         共  有  人 應有部分  訴訟費用負擔比例 1 范風 【為繼承人即被告范燕春、李范碧雲、范碧珠、范仔池、范燕華、范燕秋、范明玉、范阿巡、范連昌、范連宗、范連合、林范銀員、范銀鑾、范銀珠、范碧蓮、蘇倍毅、蘇家賢、蘇壬妤、蘇文義、古淑惠、蘇涵勤、蘇靜玉、蘇文城、羅蘇英、蘇月英、蘇阿宇、謝慧貞、蘇國裕、蘇國珍、蘇玉芬、張弘明、張秀松、李美姬、張照宗、張曉玲、張富雄、張聖昌、張仁義、陳張瑞惠、張淑雯、張淑晴、鍾偉倫、鍾偉鈞、鍾皓丞、鍾宜彤、張美麗、張秀華、葉銀珠、范文雄、范俊傑、范麗如、范麗梅公同共有】            4/24 連帶負擔     4/24 2 林丁皓 【為繼承人即被告林李阿桃、林金明、林金瀧、林金德、林秀月、林森田、林秀嬌、林森發、吳政鴻、吳松山、吳坤奇、吳羽婕、吳佑銘、吳昌敏、李林桂香、林桂霞、林桂娥、張維彤、鍾海燕公同共有】            1/12 連帶負擔    1/12 3 范新春 【為繼承人即被告范國評、范子文、范正宏、范慈婷、范國棟、范夜珍公同共有】            4/24 連帶負擔     4/24 4 被告范定銘            1/36   1/36 5 被告范定棟            1/36   1/36 6 被告洪信昌            1/120   1/120 7 被告陳苗清            1/24   1/24 8 被告范民龍            1/24   1/24 9 被告羅龍一            1/36   1/36 10 被告林吉雄           13/720   13/720 11 被告林明陽           13/720   13/720 12 被告林國雄            1/90   1/90 13 被告林秋陽           13/720   13/720 14 被告范清陽           13/720   13/720 15 原告         2184/6720 2184/6720 

附表二
編號         共  有  人 分割後維持分別共有之應有部分比例 備註 1 被告范燕春、李范碧雲、范碧珠、范仔池、范燕華、范燕秋、范明玉、范阿巡、范連昌、范連宗、范連合、林范銀員、范銀鑾、范銀珠、范碧蓮、蘇倍毅、蘇家賢、蘇壬妤、蘇文義、古淑惠、蘇涵勤、蘇靜玉、蘇文城、羅蘇英、蘇月英、蘇阿宇、謝慧貞、蘇國裕、蘇國珍、蘇玉芬、張弘明、張秀松、李美姬、張照宗、張曉玲、張富雄、張聖昌、張仁義、陳張瑞惠、張淑雯、張淑晴、鍾偉倫、鍾偉鈞、鍾皓丞、鍾宜彤、張美麗、張秀華、葉銀珠、范文雄、范俊傑、范麗如、范麗梅（原登記所有權人范風之繼承人） 20/81 編號1共有人間為公同共有 2 被告林李阿桃、林金明、林金瀧、林金德、林秀月、林森田、林秀嬌、林森發、吳政鴻、吳松山、吳坤奇、吳羽婕、吳佑銘、吳昌敏、李林桂香、林桂霞、林桂娥、張維彤、鍾海燕（原登記所有權人林丁皓之繼承人） 10/81 編號2共有人間為公同共有 3 被告范國評、范子文、范正宏、范慈婷、范國棟、范夜珍（原登記所有權人范新春之繼承人） 20/81 編號3共有人間為公同共有 4 被告范定銘 10/243  5 被告范定棟 10/243  6 被告洪信昌 1/81  7 被告陳苗清 5/81  8 被告范民龍 5/81  9 被告羅龍一 10/243  10 被告林吉雄 13/486  11 被告林明陽 13/486  12 被告林國雄 4/243  13 被告林秋陽 13/486  14 被告范清陽 13/486